【裁判字號】    99,交上訴,100
【裁判日期】    990804
【裁判案由】    公共危險
【裁判全文】
臺灣高等法院刑事判決               99年度交上訴字第100號
上  訴  人  臺灣板橋地方法院檢察署檢察官
被      告  乙○○
上列上訴人因被告公共危險案件，不服臺灣板橋地方法院98年度
交訴字第76號，中華民國99年1月22日第一審判決（起訴案號：
臺灣板橋地方法院檢察署97年度偵字第33044號），提起上訴，
本院判決如下：
    主  文
上訴駁回。
    理  由
一、公訴意旨略以：被告乙○○係以從事駕駛為業之聯結車司機
    。於民國97年10月14日上午7時3分許，駕駛車牌號碼GL-557
    號營業貨運曳引車，後拖載車牌號碼P4-06號半拖車，沿臺
    北縣中和市○○路往圓通路方向行駛，行經臺北縣中和市○
    ○路195巷口前，應注意汽車迴車前，暫停並顯示左轉燈光
    或手勢，看清無來往車輛及行人，始得迴轉，而依當時情形
    並無不能注意之情事，竟疏未注意即貿然迴轉。適有甲○○
    行經該處，因而遭乙○○駕駛之車輛擦撞其左側身體，致受
    有頸、肩部挫傷之傷害（業務過失傷害部分業經撤回告訴，
    原審為不受理判決確定）。乙○○於肇事後，路過行人雖高
    喊其肇事，仍未下車察看，隨即逕行駛離現場，因認被告乙
    ○○涉犯刑法第185條之4之駕車肇事逃逸罪嫌云云。
二、按犯罪事實應依證據認定之，無證據不得認定犯罪事實；不
    能證明被告犯罪者，應諭知無罪之判決，刑事訴訟法第154
    條第2項及第301條第1項分別定有明文。又認定不利於被告
    之事實，須依積極證據，苟積極證據不足為不利於被告事實
    之認定時，即應為有利於被告之認定，更不必有何有利之證
    據。又事實之認定，應憑證據，如未能發現相當證據，或證
    據不足以證明，自不能以推測或擬制之方法，以為裁判基礎
    。而刑事訴訟法上所謂認定犯罪事實之積極證據，係指適合
    於被告犯罪事實之認定之積極證據而言，雖不以直接證據為
    限，間接證據亦包括在內。然而無論直接或間接證據，其為
    訴訟上之證明，須於通常一般之人均不致有所懷疑，而得確
    信其為真實之程度者，始得據為有罪之認定，倘其證明尚未
    達到此一程度，而有合理之懷疑存在時，致使無從形成有罪
    之確信，根據罪證有疑，利於被告之證據法則，即不得遽為
    不利被告之認定（最高法院30年上字第816號、29年上字第
    3105號、30年上字第1831號、40年台上字第86號及76年台上
    字第4986號判例意旨參照）。又行為非出於故意或過失者，
    不罰。過失行為之處罰，以有特別規定者為限，刑法第12條
    定有明文。故刑法第185條之4駕駛動力交通工具肇事，致人
    死傷而逃逸罪，行為人之駕車肇事致人死傷雖非出於故意，
    但仍須知悉肇事致人死傷之事實，猶故為逃逸，始足當之。
    若行為人不知其已肇事並致人死傷，縱然逃逸，亦與本罪之
    構成要件不合（最高法院92年台上3625號判決意旨參照）。
三、公訴人認被告乙○○涉有駕車肇事逃逸罪嫌，係以告訴人甲
    ○○指證，並有路人即證人陳李菊枝在警詢、偵查中之證詞
    足按，復有卷附道路交通事故現場圖、道路交通事故調查報
    告表（一）（二）、車籍查詢資料、道路交通事故照片及監
    視器翻拍照片及行政院衛生署雙和醫院診斷證明書等資料為
    其論據。訊據被告乙○○固不否認於事實欄所載之時地，駕
    駛車牌號碼GL-557號營業貨運曳引車迴轉之事實，惟堅決否
    認有肇事逃逸之犯行，辯稱：當時確實有在道路上迴轉，有
    打開車窗來看，然後慢慢迴轉，車撞到甲○○之處為車子死
    角，在駕駛座無法看到，且當時未聽到有路人喊叫，如果有
    聽到喊叫聲，不會駛離現場等語。
四、經查：
(一)告訴人甲○○於原審審理中證稱：當時沿著台北縣中和市○
    ○路直走中正路方向，正穿越一個巷口時被撞，車子係從後
    面來，沒有看到那台車子，車子撞到左臂，被撞之後就倒地
    ，被撞之前係走在道路右側，並欲沿著騎樓走要穿過巷口，
    車子應該係右車頭撞到，被撞到後即往右前方倒下，被告車
    子是轉彎不是直行等語。
(二)經原審法官勘驗現場附近設於錦和路195巷監視錄影器所拍
    攝之當時影像：「被告車輛車頭在朝中正路方向迴轉中（車
    頭雖尚未完全轉正，然已朝向中正路方向），其車輛後部之
    半拖車尚橫向擋於錦和路上（即此時拖車方向係朝向195巷
    ），而未迴向朝中正路方向時，發現錦和路195巷口處左側
    停放之車輛後方露出疑似被害人倒下之灰色身影（此時，對
    照被告車輛行進位置，係相當於車頭下方右側之第一個車輪
    後面與後部拖車中間之連結部位之前端位置）」。「該倒下
    之身影隨即呈現更清楚之黑白色彩（同時，相當於行進中之
    被告車輛上述連結部位之後端位置）。」、「看見被害人自
    地面上坐起之身影，並進而站起，往右走至巷口中間且同時
    看向迴轉後駛離中之被告車輛，後又走回地處。」影像結束
    等內容。告訴人所指被告駕駛車輛係右車頭撞及云云，與現
    場監視錄影設備所拍攝撞擊處係在「相當於車頭下方右側之
    第一個車輪後面與後部拖車中間之連結部位之前端位置」，
    即係貨運曳引車右側之中後段部位不同。告訴人遭撞擊之前
    ，未發現車輛，瞬間遭撞後倒地，身體心理均因撞擊而受到
    影響，其觀察之內容容或有誤，亦屬正常，應依具體現場監
    視錄影拍攝之情形為正確，被告駕駛之車輛擦撞甲○○之位
    置係在貨運曳引拖車右側中後段。
(三)告訴人甲○○遭擦撞左側身體，致受有頸、肩部挫傷等之傷
    害，有行政院衛生署雙和醫院診斷證明書在卷可證。傷勢不
    重，足見大型之車輛與告訴人接觸及擦撞面之力量尚非巨大
    ，否則以大型曳引拖車撞及告訴人應會受到更大之傷害。又
    衡之被告當時車輛係在路中進行一百八十度之迴轉，注意力
    需分散於道路前後及二側來車，並迴轉角度等多項工作。被
    告駕駛座位又在車頭最前端左側，撞擊點在右側中後段，正
    屬相反之位置，從被告視野而言，確係大型曳引拖車迴轉車
    輛時之視線死角，被告無從視線上查知。又因撞擊輕微，接
    觸之聲響感覺，均可能無法為大型曳引拖車相當距離外之駕
    駛人所知悉，被告辯稱未曾感覺異常之情形，尚屬有徵。
(四)至證人陳李菊枝在原審審理中證稱：車禍發生時在195巷口
    的檳榔攤裡面做生意，甲○○被撞到時並未看到，是聽到有
    人大叫說撞到小孩了、撞到人了，後來回頭看到甲○○自己
    從地上站起來，而車子從巷子迴轉過來，車子迴轉時朝中正
    路方向行駛，車速沒有很快。無人去擋車子，車禍時被告頭
    伸在車頭左邊之位置，但是被告車子之右邊撞到甲○○等語
    （見原審卷第41頁）。至被告否認聽到有人叫喊，就此爭點
    ，原審法院再詰問證人陳李菊枝，在現場之觀察，被告在車
    頭左前側有無聽到車右側中後方路人之叫聲時，陳李菊枝證
    稱：以當時該路段的人車狀況，被告應該聽不到他人叫喊的
    聲音等語（見原審卷第41頁、第42頁）。故亦不能僅因被告
    肇事後，有路人叫喊，即可認定被告知悉已經肇事致人受傷
    之事實。
(五)綜上所述，被告所辯尚屬有據。本件並無證據足以證明被告
    肇車時已經知悉致人受傷之事實，其雖駛離現場，但因欠缺
    主觀上之認知，與刑法肇事逃逸之犯罪構成要件不合。此外
    ，復查無其他積極之證據足以證明被告有駕車肇事逃逸之故
    意。
五、原審認不能證明被告犯罪，為其無罪之諭知，於法並無不合
    。公訴人上訴意旨，仍指被告犯罪，復未能提出新證據，核
    無理由，應予駁回。
六、據上論斷，應依刑事訴訟法第368條之規定，判決如主文。
本案經檢察官劉文水到庭執行職務。
中    華    民    國    99    年    8     月    4     日
                  刑事第七庭審判長法  官  宋明蒼
                                  法  官  游紅桃
                                  法  官  趙功恆
以上正本證明與原本無異。
如不服本判決，應於收受送達後10日內向本院提出上訴書狀，其
未敘述上訴之理由者並得於提起上訴後10日內向本院補提理由書
（均須按他造當事人之人數附繕本）「切勿逕送上級法院」。
                                  書記官  潘文賢
中    華    民    國    99    年    8     月    4     日

司法院資訊處製作；財團法人民間司法改革基金會備份。
